臺灣雲林地方法院刑事判決　　　　　　 100年度交訴字第35號
公　訴　人　臺灣雲林地方法院檢察署檢察官
被　　　告　高源池
上列被告因公共危險等案件，經檢察官提起公訴（100 年度偵字
第4890號），被告於準備程序中就被訴事實為有罪之陳述，本院
合議庭裁定由受命法官進行簡式審判程序，判決如下：
    主  文
高源池犯業務過失傷害罪，處有期徒刑月，如易科罰金，以新
臺幣壹仟元折算壹日；又犯肇事致人傷害逃逸罪，處有期徒刑陸
月，如易科罰金，以新臺幣壹仟元折算壹日。應執行有期徒刑捌
月，如易科罰金，以新臺幣壹仟元折算壹日。
    事實及理由
一、犯罪事實：
    高源池原為址設雲林縣古坑鄉○○路200-37號「金城營造有
    限公司」員工，以駕車從事工程為其附隨業務，為從事業務
    之人。其於民國100 年8 月13日9 時許，欲購買工程所需鐵
    釘，駕駛車牌號碼S5-1437 號自用小貨車外出，沿雲林縣北
    港鎮○○路由東往西方向行駛，行經文仁路與北辰路交岔路
    口時，高源池本應注意未領有汽車駕駛執照，不得駕車，且
    應注意行經閃光黃燈號誌路口，車輛應減速接近，注意安全
    ，小心通過，及注意車前狀況，隨時採取必要之安全措施，
    而依當時天氣晴、有日間自然光線、路面乾燥無缺陷、無障
    礙物且視距良好等客觀情形，並無不能注意之情事，竟疏未
    注意，貿然通過，適蔡文斌騎乘車牌號碼UNS-976 號普通輕
    型機車，沿北辰路由南往北方向行駛至上開交岔路口，亦疏
    未注意行經閃光紅燈號誌路口，應減速接近，先停止於交岔
    路口前，讓幹道車優先通行後認為安全時，方得續行，而依
    當時情形，並無不能注意之情事，仍疏未注意，貿然通過該
    交岔路口，高源池所駕駛之上開自用小貨車左側車身因而與
    蔡文斌騎乘之上開機車前車頭發生碰撞，致蔡文斌人車倒地
    ，受有頭部外傷合併右鎖骨骨折等傷害。高源池見蔡文斌人
    車均已倒地，而有預見蔡文斌因此車禍受有傷害之情形，竟
    起逃逸之犯意，未將蔡文斌送醫救治或為其他必要之措施，
    逕自駕車駛離現場。嗣經警據報後前往處理，循線查獲。
二、認定犯罪事實所根據的證據及理由：
(一)、本件被告高源池所犯為死刑、無期徒刑、最輕本刑為3 年以
    上有期徒刑以外之罪，且非高等法院管轄第一審之案件，其
    於準備程序就前揭被訴事實為有罪之陳述，經受命法官告知
    簡式審判程序之旨，並聽取其與檢察官之意見後，本院合議
    庭裁定由受命法官獨任進行簡式審判程序，是本案之證據調
    查，依刑事訴訟法第273 條之2 規定，不受同法第159 條第
    1 項、第161 條之2 、第161 條之3 、第163 條之1 及第16
    4 條至第170 條規定之限制，合先敘明。
(二)、上開犯罪事實，業據被告於本院審理中坦承不諱，核與告訴
    人蔡文斌於警詢及檢察官偵查中指述情節相符，並有道路交
    通事故現場圖、道路交通事故調查表(一)(二)、中國醫藥大學北
    港附設醫院診斷證明書各1 紙、照片22張及雲林縣警察局舉
    發違反道路交通管理事件通知單2 紙在卷可佐。按按汽車行
    駛時，駕駛人應注意車前狀況及兩車併行之間隔，並隨時採
    取必要之安全措施；閃光黃燈表示「警告」，車輛應減速慢
    行，注意安全，小心通過；閃光紅燈表示「停車再開」，車
    輛應減速接近，先停止於交岔路口前，讓幹道車優先通行後
    認為安全時，方得續行，道路交通安全規則第94條第3 項、
    道路交通標誌標線號誌設置規則第211 條第1 項第1 款、第
    2 款分別定有明文。而依道路交通事故現場圖所示，本件車
    禍發生地點在北港鎮○○路與北辰路之交岔路口（文仁路上
    設有閃光黃燈號誌、北辰路上設有閃光紅燈號誌）。而根據
    卷附之照片及道路交通事故調查報告表(一)可知，事故發生當
    時為晴天，有日間自然光線，路面乾燥無缺陷、無障礙物，
    是並無不能注意之情事，被告駕駛自用小貨車時，疏未注意
    車前動態以致肇事，是就本件車禍之發生，被告之駕駛行為
    有過失甚明，告訴人因之受有頭部外傷合併右鎖骨骨折等傷
    害，被告之過失行為，與告訴人受傷之結果間，具有相當因
    果關係。又被告於肇事時，親眼目睹告訴人所騎乘之機車，
    在與其撞擊後人車倒地，其應對告訴人當場受有傷害之情況
    已有認識，其竟未採取救護或其他必要措施，並向警察機關
    報告及在場等待，即逕行駕車逃離現場。嗣經警循線查獲始
    悉上情，其肇事逃逸乙情甚為明確。綜上足認被告坦承業務
    過失傷害及肇事逃逸之自白，核與事實相符，堪予採信，本
    件事證明確，是被告上開犯行均堪予認定。
三、論罪科刑之理由：
(一)、核被告所為，係犯刑法第284 條第2 項前段業務過失傷害罪
    及第185 條之4 肇事逃逸罪。被告於本件肇事時，未領有合
    格之駕駛執照，此有公路監理電子閘門證號查詢汽車駕駛人
    資料附卷可佐，是本件被告無照駕駛自用小貨車，因而致人
    受傷，依法應負刑事責任，應依道路交通管理處罰條例第86
    條第1 項之規定，加重其刑。
(二)、被告所為上開2 罪間，犯意各別，行為互殊，應分論併罰。
(三)、爰審酌被告未領有小型車駕駛執照，仍駕駛上開自小貨車外
    出購買工程所需物品，於上開閃光黃燈號誌路口，未注意車
    前動態，因而其所駕駛之自小貨車之左側車身撞擊告訴人騎
    乘之機車車頭，導致告訴人受有如上所述之傷害，被告之過
    失情節非輕，於肇事後，對告訴人受有傷害之情況已有認識
    ，竟因內心害怕，未協助就醫即先行離去，告訴人年齡高達
    84歲，未儘速送醫治療，恐致生命、身體安全有危險之虞，
    且肇事後迄今仍遲未能與告訴人達成民事和解，告訴人對被
    告未前往探視，亦無和解誠意，多有埋怨，被告之行為實屬
    可議，惟念及告訴人騎乘機車行經閃光紅燈號誌路口，未減
    速接近，先停止於交岔路口前，讓幹道車優先通行，就本件
    車禍事件，亦與有過夫，另參被告已未在上述公司任職，現
    並無固定工作，家庭經濟狀況貧寒，為國中肄業之智識程度
    等一切情狀，分別量處如主文所示之刑，並定應執行之刑暨
    均諭知易科罰金之折算標準。
四、應適用之法律：
(一)、刑事訴訟法第273 條之1 第1 項、第299 條第1 項前段。
(二)、道路交通管理處罰條例第86條第1 項。
(三)、刑法第284 條第2 項前段、第185 條之4 、第41條第1 項前
    段、第8 項、第51條第5 款。
(四)、刑法施行法第1 條之1 第1 項、第2 項前段。
本案經檢察官林俊良到庭執行職務。
中    華    民    國   100    年    12    月    29    日
                  刑事第一庭  法  官  楊陵萍
以上正本證明與原本無異。
如不服本判決應於收受判決後10日內向本院提出上訴書狀，並應
敘述具體理由；其未敘述上訴理由者，應於上訴期間屆滿後20日
內向本院補提理由書（均須按他造當事人之人數附繕本）。「切
勿逕送上級法院」。
                              書記官  廖千慧
中    華    民    國   100    年    12    月    29    日
附錄本案論罪科刑法條全文：
中華民國刑法第284 條：（過失傷害罪）
因過失傷害人者，處6 月以下有期徒刑、拘役或5 百元以下罰金
，致重傷者，處1 年以下有期徒刑、拘役或5 百元以下罰金。
從事業務之人，因業務上之過失傷害人者，處1 年以下有期徒刑
、拘役或1 千元以下罰金，致重傷者，處3 年以下有期徒刑、拘
役或2 千元以下罰金。
中華民國刑法第185 條之4 ：（肇事遺棄罪）
駕駛動力交通工具肇事，致人死傷而逃逸者，處6 月以上5 年以
下有期徒刑。